【裁判字號】    98,重上,1
【裁判日期】    980609
【裁判案由】    返還土地
【裁判全文】
臺灣高等法院臺南分院民事判決  98年度重上字第1號
上  訴  人   己○○
             庚○○○
上列二人共同
訴訟代理人   陳魁元   律師
上列二人共同
複  代理人   陳豐裕   律師
被  上訴人   鄭秉宸 （原名丁○○）
兼法定代理人 癸○○   住同上
上列二人共同
訴訟代理人   李永裕   律師
被  上訴人   京城商業銀行股份有限公司
法定代理人   壬○○   住同上
訴訟代理人   甲○○   住同上
             丙○○   住同上
上列當事人間因請求返還土地事件，上訴人對於中華民國97年10
月28日臺灣臺南地方法院第一審判決（96年度重訴字第259號）
提起上訴，上訴人己○○並為訴之追加，本院於98年5月26日言
詞辯論終結，判決如下：
    主  文
原判決關於駁回上訴人庚○○○下列第二項之訴部分，及命其負
擔訴訟費用之裁判均廢棄。
被上訴人京城商業銀行股份有限公司應給付上訴人庚○○○新台
幣柒拾玖萬元。
上訴人己○○之上訴及追加之訴均駁回。
第一、二審及追加之訴訴訟費用，由被上訴人京城商業銀行股份
有限公司負擔五分之一，餘由上訴人己○○負擔。
    事  實  及  理  由
甲、程序方面：
一、本件被上訴人京城商業銀行股份有限公司（下稱京城銀行）
    之法定代理人原為蔡炅廷，於民國（下同）98年1月13日變
    更為壬○○，具狀聲明承受訴訟，並提出公司變更登記表為
    證（見本院卷第151-152頁），經核並無不合，應予准許。
二、按訴之變更或追加，非經他造同意者不得為之，但請求之基
    礎事實同一者，不在此限，此為民事訴訟法第446條第1項、
    第255條第1項第2款所明定。本件上訴人於原審請求：(一)被
    上訴人鄭秉宸（即丁○○）、癸○○應就登記名義為鄭景瑞
    所有坐落於臺南縣新市鄉○○段692-3地號、地目田、面積
    3842平方公尺土地（下稱系爭土地）辦理繼承登記，並將所
    有權移轉登記予上訴人己○○。(二)請求確認於96年8月23日
    由京城銀行北臺南分行鄭景瑞名下帳號000000000000匯入京
    城銀行北臺南分行上訴人庚○○○名下帳號000000000000之
    新台幣（下同）79萬元，屬上訴人庚○○○所有。(三)被上訴
    人京城銀行應將前項聲明之79萬元返還予上訴人庚○○○，
    經原審審理後駁回上訴人之訴。上訴人於本院審理中，追加
    備位之訴請求：(一)原判決廢棄。(二)1.先位聲明：被上訴人鄭
    秉宸、癸○○應將權利範圍全部之系爭土地辦理繼承登記後
    ，將所有權移轉登記予上訴人己○○所有。2.備位聲明：請
    求判決被上訴人鄭秉宸、癸○○應將權利範圍全部之系爭土
    地辦理繼承登記後，再將系爭土地於94年3月17日收件，以
    買賣為原因，所為所有權移轉給鄭景瑞之登記塗銷。(三)被上
    訴人京城銀行應給付上訴人庚○○○79萬元。嗣因被上訴人
    就系爭土地已辦理繼承登記，故上訴人具狀將上訴聲明變更
    為請求：(一)原判決廢棄。(二)1.先位聲明：被上訴人鄭秉宸、
    癸○○應將權利範圍全部之系爭土地所有權移轉登記予上訴
    人己○○所有。2.備位聲明：請求判決被上訴人鄭秉宸、癸
    ○○應將權利範圍全部之系爭土地，於94年3月17日收件，
    以買賣為原因，所為所有權移轉給鄭景瑞之登記及96年9月2
    7日辦理之一併繼承登記塗銷。(三)被上訴人京城銀行應給付
    上訴人庚○○○79萬元，查上訴人所為之前述追加及變更上
    訴聲明，核屬請求之基礎事實同一，揆諸上開說明，應予准
    許，合先說明。
乙、實體方面：
壹、上訴人等主張：
一、起訴時主張：
  (一)上訴人己○○及庚○○○為夫妻，訴外人鄭景瑞為上訴人等
    之子，被上訴人癸○○及鄭秉宸則分別為訴外人鄭景瑞之配
    偶及長子。訴外人鄭景瑞於96年8月23日車禍身亡，被上訴
    人癸○○、鄭秉宸為訴外人鄭景瑞之繼承人。
  (二)上訴人己○○前為使訴外人鄭景瑞取得農保資格，曾於94年
    3月16日，由上訴人己○○出資，以576萬3,000元（嗣後變
    更為566萬3,000元），向訴外人謝榮輝買受系爭土地，並將
    系爭土地借名登記於訴外人鄭景瑞名下。另上訴人己○○與
    訴外人鄭景瑞約定，訴外人鄭景瑞僅係登記名義人，上訴人
    己○○為實際所有權人，上訴人得隨時使用系爭土地，且系
    爭土地均由上訴人等種植芒果樹使用。
  (三)訴外人鄭景瑞自83年起，即將個人之印鑑章及銀行存摺交由
    上訴人庚○○○使用，上訴人庚○○○均委請訴外人辛○○
    辦理存取手續。因此，訴外人鄭景瑞於被上訴人京城銀行北
    臺南分行帳號000000000000（下稱系爭帳戶）內之金錢均屬
    上訴人庚○○○所有，故訴外人鄭景瑞與上訴人庚○○○間
    ，亦有借名關係存在。嗣於96年8月23日，系爭帳戶內有4筆
    款項，因定存解約而入帳，共約79萬6,770元，上訴人庚○
    ○○乃於同日將其中之79萬元，匯入京城銀行北臺南分行帳
    戶內（戶名：庚○○○、帳號：000000000000）。詎被上訴
    人癸○○卻要求被上訴人京城銀行將該79萬元予以圈存，致
    上訴人庚○○○無法運用該79萬元。是上訴人庚○○○就該
    79萬元，非經法院判決確認屬渠所有，不能除去此不安之狀
    態，爰依法提起確認之訴。
  (四)訴外人鄭景瑞於96年8月23日車禍身亡，是訴外人鄭景瑞分
    別與上訴人己○○、庚○○○間之借名登記關係，依民法第
    550條規定意旨，已屬消滅。上訴人己○○自得依民法第179
    條及第541條規定，請求被上訴人鄭秉宸、癸○○將系爭土
    地返還予上訴人己○○。另上訴人庚○○○得為除去不安之
    狀態，依法請求確認96年8月23日自系爭帳戶匯入上訴人庚
    ○○○所有之京城銀行北臺南分行帳戶內之79萬元屬上訴人
    庚○○○所有。上訴人庚○○○亦得依民法第598條、第602
    條規定，請求被上訴人京城銀行將該79萬元返還予上訴人庚
    ○○○。
二、於本院補稱：
  (一)查原審以系爭土地購買時間點，推論上訴人己○○為使訴外
    人鄭景瑞成家立業，故將系爭土地贈與給鄭景瑞。然上訴人
    購買系爭土地之時間點為93年11月23日，此經原審於97年10
    月15日審判期日列為不爭執事項，該時間點遠早於被上訴人
    癸○○所述94年2月間發現身孕之情事，不得僅以上訴人癸
    ○○懷孕，遽認上訴人己○○將系爭土地贈與給訴外人鄭景
    瑞。
  (二)就現行實務，關於不動產借名關係之認定，多以「原始權狀
    之持有者」及「土地之利用者」認定之，亦經原審法官多次
    闡明在案，然在上訴人就上開重要因素已獲得證明之際，原
    審法官卻以「防止子孫任意揮霍」、「盡土地利用之效能」
    等似是而非之論述，認為不得作為有利於上訴人己○○之證
    明，顯然違背證據法則。
  (三)原審又以上訴人己○○為何與訴外人鄭景瑞未簽署任何書據
    ，以資日後行使權利之證明文件為不利於上訴人之認定，然
    上訴人己○○與訴外人鄭景瑞為父子關係，豈能要求至親之
    間，凡事均立書據乎？
  (四)證人戊○○於本院證稱：「（問：己○○當初買系爭土地的
    目的？）他說如可賺錢，要轉手賣掉」、「我問己○○買賣
    是你簽約也由你付款，為何要登記鄭景瑞的名義，他說鄭景
    瑞沒有工作，要讓他辦理農保」，證人辛○○於本院證稱：
    「我聽我父親及弟弟談及父親有買一塊農地，問弟弟是否需
    要辦理農保，土地先登記在我弟弟名下讓他辦完農保，如果
    土地賣了之後還有農保，我弟弟說好。」等語。可證己○○
    買系爭土地是為了投資，後來將系爭土地登記為鄭景瑞名義
    ，也不是贈與，而是為了讓鄭景瑞辦理農保，所以只是借名
    登記。
  (五)上訴人己○○購買系爭土地，曾向證人子○○借貸100萬元
    ，此亦經原審認定在案。而則己○○豈有可能借款購地贈與
    其子，原審所認未免有違情理。
  (六)如果本院仍認定系爭土地仍為贈與關係，則依最高法院87年
    度台上字第2834號判決意旨：「按當事人為迴避強行法規之
    適用，以迂迴方法達成該強行法規所禁止之相同效果之行為
    ，仍學說上所稱之脫法行為，倘其所迴避之強行法規，係禁
    止當事人企圖實現一定事實上之效果者，而其行為實質達成
    企圖實現一定事實上之效果者，而其行為實質達成該效果，
    違反法律規定之意旨，即非法之所許，自屬無效。」及台灣
    高等法院88年度台上更(三)字第269號判決意旨也認：「財產
    之移動，具有左列各款情形之一者，以贈與論，依本法規定
    ，課徵贈與稅：六、二親等以內親屬財產之買賣。但能提出
    已支付價款之確實證明，且該已支付之價款非由出賣人貸與
    或提供擔保向他人借得者，不在此限，遺產及贈與稅法第5
    條第6款定有明文」。倘上訴人直接將系爭土地移轉登記為
    被上訴人名義，依前揭法律規定，自負繳納贈與稅之義務，
    是其顯係規避前揭遺產及贈與稅法之漏稅行為。亦不能以此
    虛偽登載不實方式逃漏法律上應繳納之稅賦。顯然上訴人己
    ○○為了逃避贈與稅，與鄭景瑞通謀，以鄭景瑞名義為買受
    人，謝榮輝為出賣人，以買賣為原因辦理，係屬脫法行為而
    無效。既然鄭景瑞取得系爭土地之所有權行為無效，因出賣
    人謝榮輝怠於行使權利，則實際買受人己○○自可代位出賣
    人要求鄭景瑞之繼承人即被上訴人二人辦理塗銷上揭所有權
    移轉登記。
  (七)原審稱因上訴人庚○○○主張之前揭79萬元，於96年8月23
    日匯入其在被上訴人京城銀行所開設之帳戶內，而由被上訴
    人京城銀行即受寄人受領該寄託之金錢時起，即準用關於消
    費借貸之規定等語，亦足證原審已認定庚○○○就該79萬元
    與京城銀行成立消費信託關係，是原審認定之被上訴人京城
    銀行就前揭79萬元，難謂已與上訴人庚○○○成立消費寄託
    等語顯屬於矛盾，故上訴人自得依消費寄託之法律關係，請
    求被上訴人京城銀行返還上開79萬元。
  (八)參酌證人辛○○於原審證稱有看過鄭景瑞在京城銀行之存摺
    ，上揭存摺皆由上訴人所保管，且存、提款皆由證人辛○○
    辦理，又於本院也證稱系爭79萬元存款來源除2張存單是續
    存以外，其餘2張定存是庚○○○用其配偶己○○、長子鄭
    朝元及現金所存，均足證明庚○○○自83年即以鄭景瑞名義
    設立定期存款，並委託辛○○辦理，有關定期存款的設立、
    或解約及用途均由庚○○○決定後，再委由辛○○辦理。而
    鄭景瑞於開戶將帳戶、印章交給其母親庚○○○使用，而非
    自己使用，顯係合意成立存款借名契約無疑。再者，京城銀
    行職員林莉萍也證稱因是熟人所以才讓辛○○辦理解約，足
    見京城銀行亦認為系爭存款，鄭景瑞僅是借用人，實際行為
    人是辛○○受上訴人所託辦理，因此京城銀行與上訴人就79
    萬元成立消費寄託契約應屬無疑。
三、並聲明：
  (一)原判決廢棄。
  (二)1.先位聲明：被上訴人鄭秉宸、癸○○應將權利範圍全部之
    系爭土地所有權移轉登記予上訴人己○○所有。2.備位聲明
    ：請求判決被上訴人鄭秉宸、癸○○應將權利範圍全部之系
    爭土地，於94年3月17日收件，以買賣為原因，所為所有權
    移轉給鄭景瑞之登記及96年9月27日辦理之一併繼承登記塗
    銷。
  (三)被上訴人京城銀行應給付上訴人庚○○○79萬元 。
  (四)第一、二審訴訟費用由被上訴人負擔。
貳、被上訴人等則提出如下之抗辯：
一、被上訴人鄭秉宸、癸○○以：
  (一)上訴人等主張本件借名登記原因，係為幫助訴外人鄭景瑞辦
    理農保等語。惟系爭土地早於94年3月30日即完成移轉登記
    ，訴外人鄭景瑞則遲至95年1月24日始加入農民健康保險，
    其間相隔將近1年，二者間顯無關聯，上訴人該等主張，與
    事實不符。
  (二)依農會法第12條、農民健康保險條例第5條、從事農業工作
    農民申請參加農民健康保險認定標準及資格審查辦法第2條
    規定，非農會會員欲以自己名義辦理農民保險者，需符合從
    事農業工作農民申請參加農民健康保險認定標準及資格審查
    辦法第2條規定，即以擁有農地為前提。訴外人鄭景瑞並非
    農會會員，倘欲以自己名義取得加入農民健康保險之資格，
    則須以擁有農地為前提。上訴人等既稱為使訴外人鄭景瑞取
    得農保資格，當以使訴外人鄭景瑞取得系爭土地所有權為目
    的，核其性質自屬贈與契約，倘上訴人等並無使訴外人鄭景
    瑞取得系爭土地所有權之意思，則訴外人鄭景瑞如何參加農
    保？若上訴人等確無贈與之意思，又讓訴外人鄭景瑞參加農
    保，則上訴人等豈非與訴外人鄭景瑞共同以虛偽事項詐欺臺
    南市農會與勞工保險局，涉犯刑法詐欺與使公務員登載不實
    等罪嫌？
  (三)被上訴人癸○○於94年2月發現懷有身孕，乃與訴外人鄭景
    瑞商議籌備結婚事宜。上訴人己○○為使二人婚後生活有保
    障，乃於同年3月16日買受系爭土地贈與訴外人鄭景瑞，並
    於同年月30日將系爭土地登記予訴外人鄭景瑞。被上訴人癸
    ○○與訴外人鄭景瑞嗣於同年6月26日結婚，被上訴人鄭秉
    宸並於同年12月1日出生，是系爭土地核情確係上訴人己○
    ○為其子鄭景瑞與被上訴人癸○○結婚所為之贈與無疑。況
    上訴人亦曾將臺南市○○街59號房地贈與訴外人鄭景瑞之兄
    鄭朝元，顯見上訴人確曾對其子鄭朝元、鄭景瑞各自贈與房
    屋與土地，是訴外人鄭景瑞自屬基於贈與關係而取得系爭土
    地所有權，否則焉有父母贈與長子房屋，卻僅與次子成立借
    名登記關係之理？
  (四)訴外人鄭景瑞受贈系爭土地後，一直保有系爭土地所有權狀
    迄其亡故，此與一般人頭未保有權狀之情形不同，自足以證
    明當初受贈之事實。
  (五)上訴人庚○○○主張與訴外人鄭景瑞成立借名關係，系爭帳
    戶內之金錢皆為其所有等語。惟因動產以占有為公示，占有
    動產者，即為動產所有權人，系爭帳戶之戶名既係「鄭景瑞
    」，則自屬訴外人鄭景瑞所有。至於上訴人庚○○○主張訴
    外人鄭景瑞自83年起即將其個人印鑑章及銀行存摺交予上訴
    人庚○○○等語。惟上訴人庚○○○既係訴外人鄭景瑞之父
    母，則訴外人鄭景瑞交付存摺供父母保管運用自屬常情，要
    不能以此即謂訴外人鄭景瑞與上訴人成立借名關係。況系爭
    帳戶歷來均係訴外人鄭景瑞自行使用提領現金，並保有提款
    卡、存簿及印鑑等，並以該帳戶轉帳扣繳電話費、水電，而
    該帳戶歷年來之利息所得收入，亦皆由訴外人鄭景瑞申報繳
    納，與上訴人庚○○○無涉。故上訴人庚○○○主張系爭帳
    戶係由其使用，成立借名關係，帳戶內之金錢皆其所有等語
    ，與事實不符。再者，訴外人鄭景瑞於96年8月23日死亡，
    其定存亦於是日遭人辦理中途解約並存入上訴人庚○○○帳
    戶內，此事顯非訴外人鄭景瑞所為，故該79萬元當非基於訴
    外人鄭景瑞之意思而轉入上訴人庚○○○帳戶，上訴人庚○
    ○○豈能以該79萬元曾轉入其帳戶之事實，即遽謂其為該79
    萬元之所有權人，是上訴人上開主張，委無足採等語置辯。
  (六)於本院補稱：
  1.被上訴人否認上訴人己○○為支付系爭土地尾款，曾向證人
    子○○借貸100萬元，且系爭100萬元支票亦不足以證明己○
    ○與子○○間之債權債務係消費借貸關係，是上訴人自不得
    以「向子○○借貸100萬元」之事實，認定上訴人己○○與
    訴外人鄭景瑞間有借名關係。縱上訴人主張系爭100萬元為
    借貸關係屬實，而認原審謂「借款購地而贈與他人」，顯與
    經驗法則有違云云，然上訴人主張之「借款購地而借名登記
    與他人」，更是違反經驗法則，蓋上訴人既主張購買系爭土
    地係為自任耕作，則又何須借名登記於鄭景瑞名下？申言之
    ，上訴人以560餘萬元買受系爭土地，價值不斐，如謂動機
    在求鄭景瑞之農保資格，顯不合比例，殊與常情有違；且借
    名登記徒使法律關係複雜化，上訴人更無出借名義之理由，
    由此足證上訴人所稱之借名登記之動機及理由均不存在，純
    屬臨訟杜撰之詞，難掩當初乃為鄭景瑞結婚事而為贈與之事
    實。
  2.查上訴人又稱現行實務關於不動產借名關係之認定，多以「
    原始權狀之持有者」及「土地之利用者」認定之云云。惟查
    ，系爭土地荒蕪一片，且觀諸該94年1期作休耕申報書，記
    載系爭土地於94年3月31日申辦休耕，換言之，系爭土地於
    94年3月30日辦妥過戶登記完成後，隔日即辦理休耕，顯然
    上訴人根本毫無任何種植果樹或使用系爭土地之情形，自不
    能認上訴人與鄭景瑞間有借名契約存在。
  3.次查鄭景瑞受贈系爭土地後，一直保有土地權狀迄其亡故，
    是鄭景瑞既保有土地所有權狀，自足以證明當初受贈之事實
    。至該土地權狀於鄭景端亡故復遭上訴人騙取乙節，並有證
    人謝仙桃於原審到庭證述：「（問: 你親家向你拿所有權狀
    等證件是在何時？）是在國曆8月23日在當場親家告訴我說
    要我女兒好守靈」等語足憑，是可知上訴人告稱將代為辦理
    鄭景瑞身後事，欲被上訴人癸○○安心守靈，遂取走包含土
    地權狀在內之一干文件，此節核與被上訴人癸○○於原審陳
    述：「（問：在何時、何地騙走的？）日期我忘記，大約鄭
    景瑞死亡後的隔天晚上時候，在我家的二樓客廳，原告找一
    個理由說要登記我的名下，我才拿給他我土地所有權狀、還
    有我先生的證件、我的農保卡。」等語相符，堪信為真實，
    自足以證明被上訴人癸○○原先持有土地所有權狀，嗣遭騙
    取之事實，上訴人己○○以其執有系爭土地所有權狀，遽行
    主張有借名契約存在，尚嫌無據。
  4.上訴人己○○與訴外人鄭景瑞間就系爭土地，並未簽任何字
    據可資佐證有借名契約存在，上訴人己○○與訴外人鄭景瑞
    為父子關係，上訴人復主張豈能要求至親之間，凡事均立書
    據云云，惟此，更足彰顯上訴人己○○確因鄭景瑞結婚事而
    為贈與，故上訴人己○○並未簽屬任何字據。揆之系爭土地
    買賣價格高達566萬3,000元，若上訴人己○○本意非為贈與
    而係為借名契約，顯見上訴人己○○對於借名契約之意涵已
    有相當瞭解，當非對於法律上權利義務如何行使、攻防，毫
    無所悉之人。果爾，則上訴人己○○為何與訴外人鄭景端未
    簽著任何書據，以資日後行使權利之證明文件？上訴人己○
    ○如此舉措，殊難費解。是上訴人己○○前揭主張，並不足
    取，自無庸疑。
  5.再查上訴人復於上訴於本院審理中，稱其購買系爭土地的原
    因除了要提供其子鄭景瑞辦理農保以外，還有原因就是因購
    買系爭土地前不久上訴人原本位於南科附近的土地遭徵收賺
    了一筆費用，才在證人戊○○遊說下購買系爭土地，待徵收
    後又能賺取差額，並登記鄭景端名義使其先取得農保資格後
    ，又可投資獲利一舉兩得云云，然查，上訴人己○○於原審
    時從未提出上開購買系爭土地係為投資獲利之主張，顯為臨
    訟杜撰之詞，要與事實不符，不足採信；且為投資獲利購買
    系爭土地，卻將系爭土地登記予他人名下，顯與常情不符，
    違反經驗法則；又上開被徵收之土地，係上訴人己○○於系
    爭土地買賣以前，上訴人以其妻庚○○○之名義購買並登記
    在庚○○○名下，倘上訴人己○○購買系爭土地非有贈與鄭
    景瑞之意，何以非比照先前登記於上訴人庚○○○名下，卻
    登記於鄭景瑞之名下？上訴人以投資獲利之說詞，欲推翻其
    贈與意思之論斷，顯難自圓其說，要無可採。
  6.查上訴人庚○○○於96年8月23日自京城銀行北臺南分行系
    爭帳戶匯入其在被上訴人京城銀行所開設之帳戶內，而依民
    法第603條規定，由被上訴人京城銀行即受寄人受領該寄託
    之金錢時起，金錢之所有權已移轉於受寄人即該金融機構所
    有，亦即該79萬元已屬京城銀行所有，事甚灼然。上訴人庚
    ○○○猶請求確認系爭79萬元為其所有，要屬無據。既該79
    萬元屬京城銀行所有，則上訴人庚○○○主張與鄭景瑞間，
    就京城銀行北臺南分行系爭帳戶有借名關係亦屬無據至明。
  (七)並聲明：
  1.駁回上訴。
  2.第二審訴訟費用由上訴人負擔。
二、被上訴人京城銀行以：
  (一)訴外人鄭景瑞於被上訴人處開設系爭帳戶，存入定期存款，
    具有消費寄託之性質，訴外人鄭景瑞與被上訴人為該契約之
    當事人，凡存入系爭帳戶內之款項或以其名義存入之定期存
    款，不論該存款之實際所有權人是否為其本人或其他第三人
    所有，皆應認定係訴外人鄭景瑞所有。上訴人稱訴外人鄭景
    瑞自83年起，即將個人之印鑑章及存摺交由上訴人庚○○○
    使用，為被上訴人所不知，且無從知悉，縱其陳述屬實，亦
    為上訴人與訴外人鄭景瑞間之關係，要與被上訴人京城銀行
    無關，自不得拘束被上訴人，亦不影響被上訴人與訴外人鄭
    景瑞間之消費寄託關係。再者，訴外人鄭景瑞於96年8月23
    日清晨死亡，自死亡之時，其存款自應由被上訴人癸○○及
    鄭秉宸共同繼承，即該寄託物返還請求權屬被上訴人癸○○
    及鄭秉宸所有。上訴人庚○○○（或委託第三人）於同日利
    用被上訴人不知訴外人鄭景瑞已死亡之事實，逕持系爭帳戶
    之存摺及印鑑將訴外人鄭景瑞所有之4筆定期存款解約轉入
    系爭帳戶內，並自系爭帳戶內提領79萬元轉入上訴人庚○○
    ○開設第000000000000號活期儲蓄存款帳戶。嗣經被上訴人
    癸○○告知，被上訴人始知悉前揭事實，上訴人庚○○○既
    非該79萬元之所有權人，被上訴人拒絕上訴人庚○○○提領
    該79萬元，於法並無不合等語置辯。
  (二)於本院補稱：
  1.上訴人主張「京城銀行職員林莉萍也證稱因為是熟人所以才
    讓辛○○辦理解約…，足見京城銀行也是認為系爭存款，鄭
    景瑞只不過借用名義人，實際行為人是辛○○受庚○○○所
    託辦」云云，此實難令人認同，蓋因證人林莉萍並未有任何
    證言證稱：「本案系爭存款係訴外人辛○○受庚○○○所託
    前來辦理」，且雖其未曾見過鄭景瑞到行辦理存款等事務，
    然亦未曾見過上訴人庚○○○出現於被上訴人銀行，系爭款
    項究為何人所有？訴外人辛○○究受何人所託到行處理事務
    ？再者，證人林莉萍亦證稱：「於得知鄭景瑞已死亡後，發
    現錯誤，隨即將該已轉入庚○○○帳戶內的系爭款項予以凍
    結」，證明被上訴人銀行凍結該款項之動作代表其對系爭款
    項之歸屬已有疑慮，雖系爭款項之存領事宜雖均由證人辛○
    ○辦理，但此與系爭款項之歸屬並無任何關係。
  2.查受寄人對寄託人負有返還消費寄託物之義務。若寄託物經
    確定屬何人所有，被上訴人自當於寄託人請求返還之時隨時
    返還。系爭寄託物究屬何人所有，為上訴人與被上訴人癸○
    ○、鄭秉宸間之爭執，概與被上訴人無涉，上訴人以被上訴
    人為共同被上訴人，有不當興訟之嫌。
  (三)並聲明：
  1.駁回上訴。
  2.第二審訴訟費用由上訴人負擔。
參、兩造不爭執之事項：
一、上訴人己○○及庚○○○為夫妻，鄭景瑞為上訴人之子，被
    上訴人癸○○及鄭秉宸則分別為鄭景瑞之配偶及長子，鄭景
    瑞於96年8月23日車禍身亡，被上訴人依法為鄭景瑞之繼承
    人。
二、上訴人己○○於94年3月16日，以576萬3,000元（嗣後變更
    為566萬3,000元），向謝榮輝買受系爭土地一筆，並將系爭
    土地登記於鄭景瑞名下。
肆、本院得心證之理由：
一、本件上訴人己○○主張系爭土地係其買受後，為使訴外人鄭
    景瑞取得農保資格，而借用鄭景瑞之名義辦理所有權登記，
    兩造間有借名登記契約存在，另上訴人庚○○○主張訴外人
    鄭景瑞將其於被上訴人京城銀行北臺南分行之系爭帳戶借予
    上訴人庚○○○使用，故系爭帳戶內之金錢均屬上訴人庚○
    ○○所有，因訴外人鄭景瑞於96年8月23日車禍身亡，是訴
    外人鄭景瑞分別與上訴人己○○、庚○○○間之借名登記關
    係，依民法第550條規定意旨，已屬消滅。上訴人己○○自
    得依民法第179條及第541條規定，請求被上訴人鄭秉宸、癸
    ○○將系爭土地返還予上訴人己○○。又上訴人於本院追加
    上訴備位聲明，主張如果本院仍認定系爭土地係贈與關係，
    則上訴人直接將系爭土地移轉登記為被上訴人名義，應負繳
    納贈與稅之義務，仍以買賣關係辦理登記，是其顯係規避前
    揭遺產及贈與稅法之漏稅行為，亦不能以此虛偽登載不實方
    式逃漏法律上應繳納之稅賦。顯然上訴人己○○為了逃避贈
    與稅，與鄭景瑞通謀，以鄭景瑞名義為買受人，謝榮輝為出
    賣人，以買賣為原因辦理，係屬脫法行為而無效。既然鄭景
    瑞取得系爭土地之所有權行為無效，因出賣人謝榮輝怠於行
    使權利，則實際買受人己○○自可代位出賣人要求鄭景瑞之
    繼承人即被上訴人二人辦理塗銷上揭所有權移轉登記。另上
    訴人庚○○○亦得依民法第598條、第602條規定，請求被上
    訴人京城銀行將系爭帳戶中之79萬元返還予上訴人庚○○○
    云云；惟為被上訴人等所否認，並以前詞置辯。是本件所應
    審究者為：
    (一)先位之訴部分：上訴人己○○與鄭景瑞間，就系爭土地是
    否有借名登記關係？如是，被上訴人應否負返還責任？(二)備
    位之訴部分：上訴人己○○以鄭景瑞名義為買受人，謝榮輝
    為出賣人，以買賣為原因辦理系爭土地移轉登記，是否係屬
    脫法行為而無效？(三)如上訴人庚○○○與鄭景瑞間，就京城
    銀行北臺南分行系爭帳戶是否有借名關係？(四)上訴人庚○○
    ○於96年8月23日，自京城銀行北臺南分行系爭帳戶匯入京
    城銀行臺南分行上訴人庚○○○所有000000000000號帳戶之
    79萬元，是否為上訴人庚○○○所有？(五)被上訴人京城銀行
    應否解除上開79萬元之圈存手續，並將款項返還與上訴人庚
    ○○○？茲析述如后。
二、先位之訴部分：
    關於上訴人己○○與鄭景瑞間，就系爭土地是否有借名登記
    關係？如是，被上訴人應否負返還責任？審酌如下：
  (一)按借名登記，係借名人將其財產在名義上移轉於出名人，但
    有關財產之管理、使用、處分悉仍由借名人為之，性質上屬
    勞務契約，與委任契約類同，為民法上之無名契約之一種，
    應類推適用委任關係之相關規定，與信託契約係信託人為自
    己或第三人之利益，以一定財產為信託財產，移轉與受託人
    管理或處分，以達成一定之經濟上或社會上目的之行為有間
    （最高法院91年度台上字第1871號判決意旨參照）。又當事
    人主張有利於己之事實者，就其事實有舉證之責任，民事訴
    訟法第277條前段定有明文。且土地登記名義人即為土地之
    所有權人，乃社會通念之常態事實，而登記名義人非土地之
    實際所有權人，則為變態事實。是以，被上訴人主張兩造間
    就系爭土地有借名登記關係存在之事實，被上訴人自應就該
    借名登記之變態事實，負舉證責任；若其先不能舉證，則上
    訴人就其抗辯事實即令不能舉證，或其所舉證據尚有疵累，
    亦應駁回被上訴人之請求（最高法院87年度台上字第562號
    、96年度台上字第2329號判決意旨參照）。本件上訴人主張
    其與鄭景瑞間就系爭土地有借名登記契約存在，其為實際所
    有權人之變態事實，為被上訴人所否認，依上揭規定及說明
    ，上訴人自應就其主張與鄭景瑞間有借名登記契約存在之變
    態事實，負舉證責任。
  (二)上訴人己○○主張系爭房地之所有權狀正本皆是由其保管，
    足證其與鄭景瑞間有借名登記之合意云云，經查證人子○○
    雖於原審證稱系爭土地之所有權狀一直由上訴人保管等語（
    見原審卷第292頁），惟已為被上訴人癸○○所否認。縱認
    證人子○○前揭證詞屬實，然所有權狀正本由何人保管，並
    不足以彰顯其為實際所有權人，亦不足以推翻所有權登記之
    絕對效力，上訴人遽以主張其與鄭景瑞雙方成立借名登記之
    合意云云，應認不足採。
  (三)本件被上訴人癸○○與訴外人鄭景瑞係於94年6月26日結婚
    ，婚後於94年12月1日即已生下一子即被上訴人鄭秉宸等情
    ，此有戶籍謄本在卷可憑（見原審卷第20頁）。再依被上訴
    人癸○○抗辯稱，其於94年2月發現懷有身孕等語，可見被
    上訴人癸○○與訴外人鄭景瑞於結婚前，被上訴人癸○○即
    懷有被上訴人鄭秉宸。復依民法第1063條受胎期間計算之規
    定，可見癸○○辯稱其於94年2月發現懷有身孕，尚非虛妄
    。至於系爭土地則係上訴人己○○於94年3月16日，以576萬
    3,000元（嗣後變更為566萬3,000元），向訴外人謝榮輝買
    受，並於94年3月30日將系爭土地登記於訴外人鄭景瑞名下
    等情，則為兩造所不爭執。再細繹系爭土地買賣過程，係於
    93年11月23日即已由上訴人己○○與訴外人謝榮輝簽訂契約
    （即俗稱私契），而於同日即由上訴人己○○先行給付第一
    期款20萬元，後於94年3月16日再由訴外人鄭景瑞與謝榮輝
    簽訂登記用之土地買賣所有權移轉契約書（即俗稱公契），
    嗣於94年4月1日系爭土地登記給訴外人鄭景瑞所有後，始給
    付尾款等情，亦有上訴人所提之不動產買賣契約書（見原審
    96年度補字第345號卷第15頁）及原審向地政機關所調得之
    土地買賣所有權移轉契約書足憑（見原審卷第43-49頁）。
    依前揭所述各事實所發生之時間點，乃為93年11月23日簽訂
    買賣契約書（俗稱私契），同日上訴人己○○給付第一期款
    20萬元；94年2月間被上訴人癸○○發現懷孕，94年3月16日
    訴外人鄭景瑞與與謝榮輝簽訂登記用買賣契約書（俗稱公契
    ）；94年3月30日完成登記；94年4月1日上訴人己○○付清
    買賣價金尾款；94年6月26日被上訴人癸○○與訴外人鄭景
    瑞結婚，94年12月1日被上訴人癸○○產下被上訴人鄭秉宸
    。顯見本件係上訴人己○○原向謝榮輝購買系爭土地後，嗣
    因被上訴人癸○○發現懷孕，訴外人鄭景瑞乃與被上訴人癸
    ○○籌劃婚事，上訴人己○○因其子即訴外人鄭景瑞將行結
    婚之故，乃將原向謝榮輝購買之系爭土地，贈與給訴外人鄭
    景瑞無訛。被上訴人抗辯，系爭土地係上訴人己○○因其子
    即訴外人鄭景瑞結婚，而贈與給訴外人鄭景瑞等語，揆之前
    揭說明，並未違反常情，尚屬有據。
  (四)其次，上訴人己○○主張其向訴外人謝榮輝買受系爭土地，
    並將系爭土地借名登記於訴外人鄭景瑞名下，係為使訴外人
    鄭景瑞取得農保資格云云。惟查，如前所述，上訴人係於94
    年3月30日將系爭土地登記於訴外人鄭景瑞名下，而訴外人
    鄭景瑞遲至95年1月24日始加入農保，此有台南市農會96年
    11月30日南市農保字第0960002124號函復原審訴外人鄭景瑞
    參加農保之證明資料可稽（見原審卷第63頁），如由上訴人
    所稱，其為使鄭景瑞得加入農保而將系爭土地借名登記於鄭
    景瑞名下，則可預見上訴人與鄭景瑞在完成系爭土地之登記
    後，應會接續完成使鄭景瑞取得農保資格之動作，然系爭土
    地完成登記之時點與鄭景瑞加入農保之時間，兩者竟相隔近
    一年，足證上訴人之主張係為使鄭景瑞取得農保資格而將系
    爭土地借名登記鄭景瑞名下與事實不符，是上訴人前開之主
    張，不足採信。
  (五)至於上訴人己○○主張，其與訴外人鄭景瑞間就系爭土地有
    借名契約存在之事實，乃係以證人子○○、辛○○為人證證
    據方法。惟查，證人子○○於原審證稱：「（問：己○○購
    買系爭土地時，有無說明購買土地的理由？）有的。」、「
    （問：在何時、何地跟你說理由？）在93年夏天（當時穿短
    袖）某一天中午午餐後，在臺南市○○路487巷27號之1，我
    父母親告訴我說他要買一塊土地，因為善化那塊土地被徵收
    ，剛好鄭景瑞沒有農、勞、健保，要借用鄭景瑞的名字，讓
    他有農、健保。」等語（見原審卷第289頁），證人辛○○
    亦於本院證稱：「我聽我父親及弟弟談及父親有買一塊農地
    ，問弟弟是否需要辦理農保，土地先登記在我弟弟名下讓他
    辦完農保，如果土地賣了之後還是有農保，我弟弟說好。」
    等語（見本院卷第100頁）。則證人子○○、辛○○上開所
    言，無非僅係傳聞上訴人己○○所言而已，並非對於上訴人
    己○○與訴外人鄭景瑞間就系爭土地有借名契約合意之存在
    ，有所見聞。是證人子○○、辛○○上開所證，已難作為有
    前揭借名契約存在之積極證據。況在臺灣一般生活經驗法則
    ，父母若有贈與兒子財產不願女兒知悉或以其他事由搪塞者
    之事例，亦在所多有。而前揭證人所謂鄭景瑞沒有農、勞、
    健保，要借用鄭景瑞的名字，讓他有農、健保等語，衡情應
    為上訴人贈與其子系爭土地搪塞之詞，自不違一般生活經驗
    法則。且上訴人為支付系爭土地尾款，雖曾向證人子○○借
    貸100萬元，此亦據證人子○○於原審到庭證述明確，復有
    支票一紙附卷可查（見原審96年度補字第345號卷第14頁）
    ，則上訴人為杜證人子○○不平之鳴，以前詞搪塞，亦不違
    反常情。
  (六)上訴人復於本院陳稱其買受系爭土地之原因除要提供鄭景瑞
    辦理農保外，則是因購買系爭土地前上訴人所有之土地因遭
    徵收而獲取補償費，才在證人戊○○遊說下購買系爭土地以
    期待徵收後又能賺取差額云云。經查，證人戊○○於本院證
    稱：「（問：你當初為何介紹己○○買土地？）己○○本來
    在南科那邊有一筆土地被徵收，領了一筆錢，我才介紹他買
    這筆土地」、「（問：當初己○○買系爭土地有無說做何用
    途？）他說如可賺錢，要轉手賣掉」、「我問己○○買賣是
    你簽約也由你付款，為何要登記鄭景瑞的名義，他說鄭景瑞
    沒有工作，要讓他辦理農保」（見本院卷第84-85頁），惟
    證人戊○○為上訴人己○○之堂兄弟，供述內容不免失實偏
    袒，殊難採信，況上訴人己○○上開所稱被徵收土地之徵收
    日期為94年4月4日（見本院卷第73頁），晚於上訴人己○○
    於93年11月23日購買系爭土地，並於94年3月30日完成登記
    之日期，亦即上訴人己○○購買系爭土地時，尚未發生徵收
    之情事，則是否如上訴人己○○及證人戊○○所言購買系爭
    土地係為投資獲利，誠有疑義。又真如上訴人於本院所稱其
    購買系爭土地一方面係為投資獲利，則為何上訴人於原審並
    無為相同之主張，而僅陳稱其購買系爭土地係為耕作云云，
    且上訴人為投資獲利而購買系爭土地，卻將系爭土地登記予
    他人名下，顯與一般社會常情不符，是上訴人上揭主張，要
    無可採。
  (七)再者，上訴人主張系爭土地雖登記於鄭景瑞名下，惟皆由上
    訴人負責管理云云，並據證人張安然證詞為證。經查，由上
    訴人所提出之94年1期作農戶休耕申報書（見原審卷第235-2
    40頁），記載系爭土地於94年7月15日、95年8月10日、96年
    3月15日、96年8月28日皆為申辦休耕之情形，顯然上訴人根
    本並無任何種植果樹或使用系爭土地之情形。證人張安然雖
    到庭證述，上訴人己○○曾僱請證人張安然至系爭土地翻土
    等語（見原審卷第287頁），縱屬實在，惟被上訴人癸○○
    業已陳稱，系爭土地訴外人鄭景瑞並未曾耕過等語（見原審
    卷第283-284頁），則系爭土地訴外人鄭景瑞既未予耕作，
    其父親即上訴人己○○僱工予翻土，乃盡土地利用之效能，
    避免土地荒蕪，依此更足彰顯上訴人己○○愛子心切，不願
    見訴外人鄭景瑞之財產有任何之貶損。是證人張安然前揭所
    證，自不能作為上訴人己○○與訴外人鄭景瑞間就系爭土地
    存有任何借名契約存在至明。
  (八)綜上，上訴人己○○主張其與訴外人鄭景瑞就系爭土地有借
    名契約存在，不足採信，被上訴人癸○○、鄭秉宸辯稱係上
    訴人己○○贈與訴外人鄭景瑞等語，應屬可採。故上訴人己
    ○○先位請求被上訴人癸○○、鄭秉宸返還系爭土地，核屬
    無據。
三、備位之訴部分：
    至上訴人於本院提起備位之訴，主張如本院認定上訴人與鄭
    景瑞間就系爭土地成立贈與關係者，則上訴人己○○為了逃
    避贈與稅，與鄭景瑞通謀，以鄭景瑞名義為買受人，謝榮輝
    為出賣人，以買賣為原因辦理，係屬脫法行為而無效。既然
    鄭景瑞取得系爭土地之所有權行為無效，因出賣人謝榮輝怠
    於行使權利，則實際買受人己○○自可代位出賣人要求鄭景
    瑞之繼承人即被上訴人癸○○、鄭秉宸辦理塗銷上揭所有權
    移轉登記云云。按「財產之移動，具有左列各款情形之一者
    ，以贈與論，依本法規定，課徵贈與稅：六、二親等以內親
    屬間財產之買賣。但能提出已支付價款之確實證明，且該已
    支付之價款非由出賣人貸與或提供擔保向他人借得者，不在
    此限」，遺產及贈與稅法第5條第6款定有明文。經查，本件
    系爭土地之買賣契約係由上訴人己○○與訴外人謝榮輝所簽
    訂，而以訴外人鄭景瑞名義為買受人，訴外人謝榮輝為出賣
    人，以買賣原因辦理所有權移轉登記，故本件買賣法律關係
    並非存在於上訴人與鄭景瑞間，並非屬上揭規定所稱之二親
    等以內親屬間財產之買賣，不以贈與論，從而，本件並無上
    訴人所稱之脫法行為，則自無上訴人可代位訴外人謝榮輝，
    請求被上訴人癸○○及鄭秉宸辦理塗銷系爭土地所有權移轉
    登記，是上訴人之備位請求，亦無理由，不應准許。
四、就上訴人庚○○○與鄭景瑞間，就京城銀行北臺南分行系爭
    帳戶是否有借名關係？及上訴人庚○○○於96年8月23日，
    自京城銀行北臺南分行系爭帳戶匯入京城銀行臺南分行上訴
    人庚○○○所有000000000000號帳戶之79萬元，是否為上訴
    人庚○○○所有？又被上訴人京城銀行應否解除上開79萬元
    之圈存手續，並將款項返還與上訴人庚○○○？本院審酌如
    下：
  (一)按「借名契約，係謂當事人間約定，一方（借名者）經他方
    （出名者）同意，而就屬於一方現在或將來之財產，以他方
    之名義，登記為所有人或其他權利人，但無使他方取得實質
    之所有權或其他權利之意思之無名契約，故當事人約定，一
    方以他方名義存款於金融機構，名義人僅單純出借名義，對
    存款無管理、處分之權，借用人並得自由提、存款時，即為
    借名契約。又按借名契約之意思表示，並不以書面或特定要
    式為必要，當事人間有默示之意思表示合致，亦可成立借名
    契約」。次按「法院為法律上效果之判斷時，不受當事人陳
    述法律意見之拘束，應依職權為法律之適用」（最高法院96
    年度台上字第369號判決、83年度台上字第1608號判決意旨
    參照）。
  (二)本件上訴人庚○○○主張訴外人鄭景瑞將其於被上訴人京城
    銀行北臺南分行之系爭帳戶借予上訴人庚○○○使用，故系
    爭帳戶內之金錢均屬上訴人庚○○○所有，因訴外人鄭景瑞
    於96年8月23日車禍身亡，是訴外人鄭景瑞與上訴人庚○○
    ○間之借名關係，依民法第550條規定意旨，已屬消滅，上
    訴人庚○○○得依民法第598條、第602條規定，請求被上訴
    人京城銀行將其帳戶中之79萬元返還予上訴人庚○○○云云
    ，並舉證人辛○○及乙○○為證。經查，訴外人鄭景瑞原在
    被上訴人京城銀行北臺南分行系爭帳戶內，存有4張定存單
    分別為15萬元、15萬元、30萬元、20萬元，而於96年8月23
    日由辛○○予以解約，所得款項則由鄭景瑞名下系爭帳戶內
    ，於同日匯入京城銀行北臺南分行由上訴人庚○○○所開之
    帳號00 0000000000帳戶內等情，此據被上訴人京城銀行陳
    明在卷（見原審卷第82-83頁），復有解約定存單（見原審
    卷第22-25頁）、客戶存提記錄單（見原審卷第97頁）附卷
    可憑，自堪信為真實。由上可知，上訴人庚○○○設於京城
    銀行之上開帳戶內之存款79萬元，係來自於鄭景瑞為名義之
    4張定存單，然據證人辛○○於本院證稱：「（問：妳替妳
    母親辦理存款都是定期存款？）大部分是定期存款」、「（
    問：是否妳替妳母親辦理的，解約也是該4張定存單？）是
    ，錢是我母親的，因我母親不識字，請我弟弟鄭景瑞開戶讓
    她使用，開完戶2個月我弟弟就去當兵了，就由我來處理」
    、「（問：該4張定存單是否一直續存過來？）95年6月16日
    由己○○的戶頭轉入鄭景瑞的戶頭15萬元作定存；95年8月
    16日由母親現金15萬元，加上鄭朝元的存摺15萬元，共30萬
    元作定存；另外2張從83年就一直續存。」、「（問：平常
    存摺印章放在鄭景瑞的家？）都是母親自己保管」等語（見
    本院卷第98-100頁），及證人乙○○亦證稱：「（問：有無
    印象曾替辛○○辦過存款？）有，幾乎都是鄭小姐來的」、
    「（問：妳如何知道她替她母親辦？）我有問過我之前的舊
    同事，但我沒有見過她母親」、「（問：辛○○替她母親辦
    理存款，係存到何人戶頭？）她都是拿存單續存」、「（問
    ：可以確定辦理這4張存單係何人？）辛○○」等語（見本
    院卷第95-97頁），足證上訴人庚○○○自83年即以鄭景瑞
    名義設立定期存款，及有關定期存款之設立、續存或解約皆
    係委託證人辛○○辦理，且系爭帳戶之存摺、印章皆由上訴
    人庚○○○管理、使用，鄭景瑞僅是系爭帳戶之借用名義人
    ，揆諸上揭判決說明，上訴人與鄭景瑞間應有存款借名契約
    之存在。
  (三)誠如前述，鄭景瑞僅是系爭帳戶之借用名義人，實際使用系
    爭帳戶者為上訴人庚○○○，上訴人與鄭景瑞兩者間有存款
    借名契約存在，是上開4張定存單雖以鄭景瑞為名義人所定
    存，惟實際上係上訴人庚○○○所有。而訴外人鄭景瑞係於
    96年8月23日上午6時16分因車禍顱內出血不治死亡等情，此
    有戶籍謄本（見原審96年度補字第345號卷第10頁）、相驗
    屍體證明書（見原審96年度補字第345號卷第12頁）附卷可
    憑，則揆諸上揭說明，借名契約應類推適用委任關係之相關
    規定，今上訴人與鄭景瑞間之借名契約已因鄭景瑞死亡而消
    滅，故上訴人自得將上開4張定存單予以解約，並將所得款
    項由系爭帳戶匯入京城銀行北臺南分行由上訴人庚○○○所
    開之帳號000000000000帳戶內。
  (四)按寄託物為代替物時，如約定寄託物之所有權移轉於受寄人
    ，並由受寄人以種類、品質、數量相同之物返還者，為消費
    寄託；寄託物為金錢時，推定其為消費寄託，民法第602條
    第1項前段、第603條，分別定有明文；次按金融機關與客戶
    間之活期存款契約，既具有消費寄託之性質，則其存款之所
    有權，自已移轉為銀行所有，客戶對於銀行僅有請求返還寄
    託物之債權，要無疑義（最高法院57年度台上字第2965號判
    例意旨參照）。上開定存單之存款既為上訴人庚○○○所有
    ，庚○○○將之解約，並於96年8月23日由鄭景瑞之系爭帳
    戶匯入其在京城銀行所開設之帳戶內，從而，被上訴人京城
    銀行即受寄人受領該寄託之金錢時起，上訴人庚○○○就該
    79萬元與被上訴人京城銀行成立消費寄託關係，上訴人自得
    依消費寄託之法律關係，請求被上訴人京城銀行返還上開79
    萬元。被上訴人京城銀行就前開79萬元予以圈存，即表示上
    開79萬元應返還於何者有待確認，上訴人庚○○○請求確認
    為其所有，並請求被上訴人京城銀行返還並無不合。
伍、綜上所述，上訴人庚○○○依民法第598條、第602條規定，
    請求被上訴人京城銀行應給付79萬元，為有理由，應予准許
    。原審駁回上訴人庚○○○之訴，為上訴人庚○○○敗訴之
    判決，尚有未洽。上訴人庚○○○上訴意旨指摘原審此部分
    判決不當，求予廢棄改判，為有理由，爰由本院就此部分予
    以廢棄改判如主文第2項所示。另其為不得上訴第三審之案
    件，毋庸宣告假執行，併予敘明。至於上訴人己○○先位聲
    明依民法第179條及第541條規定請求被上訴人癸○○、鄭秉
    宸應將權利範圍全部之系爭土地所有權移轉登記予上訴人己
    ○○所有，備位聲明依民法第87條及第242條請求被上訴人
    鄭秉宸、癸○○應將權利範圍全部之系爭土地，於94年3月
    17日收件，以買賣為原因，所為所有權移轉給鄭景瑞之登記
    及96年9月27日辦理之一併繼承登記塗銷，均屬無據，不應
    准許。原審就先、備位之訴部分分別為上訴人己○○敗訴之
    判決，並無違誤。上訴人己○○上訴意旨指摘原判決不當，
    求予廢棄改判，為無理由，應予駁回。其追加之訴應併予駁
    回。
陸、本件判決結果已明，兩造其餘之攻擊或防禦方法，經本院斟
    酌後，認為均與判決之結果不生影響，自無逐一詳予論駁之
    必要，併此敘明。
柒、據上論結，本件上訴人己○○之上訴及追加之訴均無理由；
    上訴人庚○○○之上訴為有理由，依民事訴訟法第449條第1
    項、第450條、第78條，判決如主文。
中    華    民    國    98    年    6     月     9    日
                  民事 第四庭   審判長法  官  王惠一
                                      法  官  王浦傑
                                      法  官  蘇重信
上為正本係照原本作成。
上訴人己○○如對本判決上訴，須於判決送達後20日內向本院提
出上訴狀，未表明上訴理由者，應於上訴後20日內，向本院提出
理由書（須附繕本）。依法須繳納裁判費並應委任律師為訴訟代
理人，始得上訴。
上訴人庚○○○、被上訴人等均不得上訴。
中    華    民    國    98    年    6     月    9     日
                                      書記官  陳嘉琍
【附記】
民事訴訟法第466條之1：
(1)對於第二審判決上訴，上訴人應委任律師為訴訟代理人。但上
  訴人或其法定代理人具有律師資格者，不在此限。
(2)上訴人之配偶、三親等內之血親、二親等內之姻親，或上訴人
  為法人、中央或地方機關時，其所屬專任人員具有律師資格並
  經法院認為適當者，亦得為第三審訴訟代理人。
民事訴訟法第466條之2：
  上訴人無資力委任訴訟代理人者，得依訴訟救助之規定，聲請
  第三審法院為之選任律師為其訴訟代理人。


司法院資訊處製作；財團法人民間司法改革基金會備份。
